【裁判字號】    96,重訴,366
【裁判日期】    970418
【裁判案由】    清償借款
【裁判全文】
臺灣士林地方法院民事判決             96年度重訴字第366號
原      告  華南商業銀行股份有限公司
法定代理人  甲○○
訴訟代理人  戊○○
被      告  威亞有限公司
兼上一人之
法定代理人  丁○○
被      告  丙○○
                        之3
上列一人之
輔  佐  人  乙○○    住同上
上列當事人間清償借款事件，本院於民國97年3 月31日言詞辯論
終結，判決如下：
    主  文
被告應連帶給付原告新臺幣壹仟萬元，及自民國九十六年七月十
六日起至清償日止，按週年利率百分之五點九三三計算之利息，
暨自民國九十六年八月十六日起至清償日止，逾期在六個月以內
部分，按上開利率百分之十，逾期超過六個月部分，按上開利率
百分之二十計算之違約金。
訴訟費用新臺幣壹拾萬零壹佰伍拾元由被告連帶負擔。
    事實及理由
壹、程序部分
一、本件係因兩造間消費借貸契約之法律關係而生之訴訟，兩造
    已合意由本院為管轄法院，有兩造於民國96年2月14 日簽訂
    之授信契約書第17條（見本院卷第12頁，下稱系爭授信契約
    書）在卷為憑。是依民事訴訟法第24條規定，本院自有管轄
    權，合先敘明。
二、被告威亞有限公司（下稱威亞公司）、丁○○（下與被告丙
    ○○、威亞公司合稱被告，分則逕稱其姓名、名稱）經合法
    通知無正當理由未於言詞辯論期日到場，核無民事訴訟法第
    386 條各款所列情形，爰依原告聲請，由其一造辯論而為判
    決。
貳、實體部分
一、原告起訴主張：威亞公司於96年2月14 日為資金週轉需要向
    伊借款，並邀同丁○○、丙○○為連帶保證人，約定丁○○
    、丙○○就威亞公司對伊於為連帶保證當時（含過去所負尚
    未清償）及將來所負一切債務，於新臺幣（下同）1200萬元
    範圍內，與威亞公司連帶對伊負全部清償之責任，並簽立系
    爭授信契約書、保證書（下稱系爭保證書）各1 紙，而成立
    連帶保證契約（下稱系爭保證契約）。嗣威亞公司於96年2
    月15日依系爭授信契約向伊動支借款2 筆（下稱系爭借款）
    ，金額各為500 萬元，共計1000萬元，借款期間自96年2 月
    15日起至96年8 月15日，約定利息之利率則自墊款日起，按
    伊現行貨幣市場利率90天期均價利率加碼年率3.2%計付（於
    96 年8月15日被告遲延時為5.933%）。系爭借款到期，若未
    清償，被告除按約定利率計付遲延利息外，並自應償還日起
    ，逾期在6 個月以內部分，按上開利率10% ，逾期超過6 個
    月部分，按上開利率20% 計付違約金。詎威亞公司自96年7
    月15日起，即未依約繳息，於系爭借款96年8 月15日到期時
    ，亦未依約清償本金。伊自得本於系爭借款契約關係、系爭
    保證契約關係分別對威亞公司及丁○○、丙○○，請求連帶
    返還系爭借款本金1000萬元，及自96年7 月16日起至清償日
    止，按週年利率5.933%計算之利息，暨自96年8 月16日起至
    清償日止，逾期在6 個月以內部分，按上開利率10% ，逾期
    超過6 個月部分，按上開利率20% 計算之違約金等情。並聲
    明如主文第1 項所示。
二、丙○○則以：伊於威亞公司擔任副總經理，96年間為免公司
    信用受影響，方於威亞公司實際負責人陳冠豪之百般央求下
    ，同意擔任系爭借款之保證人，並簽訂系爭保證契約。然伊
    與陳冠豪間曾約定，伊僅為威亞公司擔任普通保證人，而非
    連帶保證人，且保證之期間僅限定為一年（下稱系爭被告間
    約定）。然系爭借款之借款期限僅有6 個月，且系爭保證契
    約內容為連帶保證，與系爭被告間約定不符。又簽訂系爭保
    證契約時，原告之承辦人未明確說明系爭借款期限僅6 個月
    及系爭保證契約之保證內容為連帶保證，僅於系爭保證書伊
    應簽名之處所以鉛筆圈出，要求伊簽名。是故，伊無與原告
    達成系爭保證契約之合意，故系爭保證契約尚不成立。甚者
    ，威亞公司於為系爭借款時之資本額僅200 萬元，然系爭借
    款額度為1000萬元，顯有超貸之嫌等語，資為抗辯。並聲明
    求為判決駁回原告之訴。
三、威亞公司、丁○○則經合法通知，未於言詞辯論期日到庭，
    亦未提出任何書狀為何爭執。
四、原告主張上開事實，已據其提出與所述相符之系爭授信契約
    書、系爭保證書、系爭借款授信動撥申請書兼借款憑證（下
    稱系爭動撥申請書）、企業戶新臺幣放款適用利率標準表、
    催告函等為證，且為丙○○所不爭執，應堪信為真實。丙○
    ○既以前詞置辯，是本件應審究者厥為：（一）丙○○與原
    告間是否就連帶保證乙事，意思表示一致，而成立系爭保證
    契約？（二）丙○○以系爭被告間約定，抗辯應予免責，是
    否可採？
五、茲論述如下：
（一）經查，丙○○曾於96年2 月間，於系爭保證書、系爭授信
      契約書上連帶保證人欄簽名，為丙○○所不爭執。且系爭
      保證書上（見本院卷第15頁）已明載：連帶保證人（按即
      丁○○、丙○○）向原告連帶保證威亞公司對原告現在（
      包含過去所負現在尚未清償之債務）及將來於第一條所負
      之債務範圍內以1200萬元整為限額，願與主債務人（按即
      威亞公司）負連帶清償之責任。而系爭保證書所稱債務範
      圍，係指借款、票據、透支、墊款、保證、主債務人與原
      告基於授信契約書約定所生債務及因上開債務範圍所生之
      損害賠償等語，丙○○為一般智識正常之成年人，且擔任
      威亞公司之副總經理，應有相當商業經驗，自無不知上開
      記載意義之理。再細譯系爭保證契約書之簽名欄，即明確
      印載「連帶保證人」之字樣，而丙○○之簽名更係位於緊
      鄰該字樣旁，衡情丙○○於簽名時，應可見及，自無於簽
      名時，不知即將擔任系爭借款連帶保證人之理。再者，丙
      ○○於準備程序時亦自承：伊與陳冠豪前往原告營業處所
      辦理對保前，伊就已經知道陳冠豪邀伊擔任威亞公司系爭
      借款之保證人等語（見本院卷第59頁筆錄）。由是以觀，
      丙○○與原告間顯已達成由丙○○為威亞公司於簽立系爭
      保證書之前及之後所負之借貸債務為連帶保證之意思合致
      ，甚為明確。丙○○雖以：伊係以擔任一般保證人之意思
      ，簽名於系爭保證書云云置辯。然查，被告於本件訴訟之
      初，原係辯以：伊僅同意擔任威亞公司之企業貸款聯絡人
      ，並未同意擔任保證人云云（見本院卷第43頁答辯狀所載
      ）。嗣於本院97年1 月30日準備程序訊明上情後，乃又具
      狀為前開辯解，經核前後所述不一，且與上述被告親筆簽
      立之系爭授信契約書、系爭保證書記載相悖，自難採信。
      又就連帶保證、一般保證乙節，系爭保證書、系爭授信契
      約書記載甚為明確，且應為丙○○於其上簽名時所見及知
      悉，已認定如上，故不論丙○○於簽約時，是否細讀、審
      閱系爭授信契約、系爭保證書，要不影響其就系爭保證契
      約內容為連帶保證之認知。準此，丙○○另抗辯：原告承
      辦人員未將系爭保證書、系爭授信契約書交由丙○○充分
      審閱，縱屬實在，亦不影響系爭保證契約之成立，殊屬明
      確。至丙○○聲請與原告承辦人黃淑芬對質云云，因事證
      已明，核無必要，併此敘明。
（二）按連帶保證人既已對債權人同意就消費借貸之主債務人之
      金錢債務為保證，即應依其與債權人間所成立之連帶保證
      契約，就主債務人未能清償之借款，負連帶清償之責。至
      於連帶保證人前曾與主債務人間，就保證責任曾有免責、
      限制之約定，除已經債權人同意，列為連帶保證契約之約
      定條款外，連帶保證人自不得以其與主債務人間之約定，
      執以對抗債權人。蓋契約僅具有相對效力，僅契約之當事
      人受其拘束而已。連帶保證契約係存在於連帶保證人與債
      權人之間，連帶保證人與主債務人之約定，則屬連帶保證
      人與主債務人間之契約關係，互不相涉，自不得互相援引
      ，至為明確。由是以觀，縱丙○○所辯其曾與威亞公司之
      實際負責人陳冠豪約定，僅就威亞公司對外所有借貸，負
      一般保證人責任，而不負連帶保證人責任，且保證期限僅
      1 年屬實，亦不能以之對抗原告，彰彰明甚。丙○○以系
      爭被告間約定，執以抗辯其就威亞公司對原告之系爭借款
      債務不負連帶保證之責云云，自無足採。
六、按借用人應於約定期限內，返還與借用物種類、品質、數量
    相同之物；遲延之債務，以支付金錢為標的者，債權人得請
    求依法定利率計算之遲延利息，但約定利率較高者，仍從其
    約定利率，民法第478 條、第233 條第1 項分別定有明文。
    又系爭借款應按原告所訂貨幣市場利率90天期均價利率加碼
    年率3.2%計付利息，且應按月於15日給付利息，到期一次清
    償本金，若系爭借款到期，威亞公司未能清償本金，除應依
    約定利率計算遲延利息外，逾期在6 個月以內部分，按上開
    利率10% ，超過6 個月部分，按上開利率20% 計付違約金，
    此觀諸系爭授信契約第3 條第3 項、系爭動撥申請書第2 條
    、第3 條、第6 條之約定自明。經查，威亞公司於96年7 月
    15日起未依約繳付利息，而系爭借款業已於96年8 月15日到
    期，業已如上述。從而，原告依系爭借款契約、系爭保證契
    約關係，請求被告連帶給付1000萬元，及自96年7 月16日起
    至清償日止，按被告遲延之96年7 月15日時，系爭借款利率
    （週年利率5.933%）計付利息，暨自96年8 月16日起至清償
    日止，逾期在6 個月以內部分，按上開利率10% ，逾期超過
    6 個月部分，按上開利率20% 計算之違約金，自屬有據，應
    予准許。
七、本院並依職權確定本件訴訟費用額10萬0150元（即裁判費10
    萬元、公示送達登報費150 元），並諭知由敗訴之被告連帶
    負擔。
八、據上論結，原告之訴為有理由，依民事訴訟法第85條第2 項
    、第87條第1 項，判決如主文。
中    華    民    國    97    年    4     月    18    日
                  民事第三庭  審判長法  官  鍾任賜
                                    法  官  施月燿
                                    法  官  王沛雷
以上正本證明與原本無異。
如對本判決上訴，應於判決送達後20日內向本院提出上訴狀。
中    華    民    國    97    年    4     月    21    日
                                    書記官  桂大永


司法院資訊處製作；財團法人民間司法改革基金會備份。
